【裁判字號】    94,易,395
【裁判日期】    950504
【裁判案由】    傷害等
【裁判全文】
臺灣嘉義地方法院刑事判決               94年度易字第395號
公  訴  人  臺灣嘉義地方法院檢察署檢察官
被      告  丙○○
上列被告因傷害等案件，經檢察官提起公訴（94年度偵字第4705
號），本院判決如下：
    主  文
丙○○傷害人之身體，處有期徒刑陸月，如易科罰金，以參佰元
折算壹日。又損壞他人之門板壹面、門鎖貳個，足以生損害於他
人，處有期徒刑伍月，如易科罰金，以參佰元折算壹日。又傷害
人之身體，處拘役伍拾玖日，如易科罰金，以參佰元折算壹日。
又以加害生命、身體之事，恐嚇他人，致生危害於安全，處拘役
肆拾日，如易科罰金，以參佰元折算壹日。應執行有期徒刑拾月
、拘役玖拾日，如易科罰金，均以參佰元折算壹日。
    事  實
一、丙○○與乙○○原係共同承租一屋之友人，因不滿乙○○無
    故退租另行賃屋，於民國九十四年七月十三日晚上八時十八
    分許，在嘉義市○○路與吳鳳南路口台電大樓前，要求乙○○解釋清楚遭拒，竟基於普通傷害、以強暴妨害人行使權利
    及使人行無義務之事之犯意，先出手強奪乙○○機車鑰匙，
    繼於拉扯間，以手勒住乙○○脖子、以鑰匙刮傷乙○○頸部
    之手段，致乙○○受有頸部多處擦傷（擦傷紅腫六×○‧二
    公分、五×○‧二公分）之傷害，以上開強暴方式妨害乙○○自由離去該處之權利；適乙○○之父甲○○打電話詢問其
    行蹤，丙○○為免受其父打擾，遂強拉乙○○坐上機車後座
    ，進而要求乙○○同乘機車前往嘉義市○○路八掌溪河畔商
    談，乙○○畏受暴行，乃勉為應允上車同行，而行前揭無義
    務之事，約二個多小時後，丙○○始將乙○○載至嘉義市○○路七四之一七號，讓乙○○自由下車後離去，嗣經乙○○
    報警而查獲上情。
二、詎丙○○仍不知約束言行，於九十四年七月十九日凌晨二時
    許，復因撥打乙○○電話良久，仍遭拒接，竟心生不滿，乃
    另基於損壞他人物品及侵入他人住宅之犯意，於深夜至嘉義
    市○○街一八七號乙○○租屋處，逕以腳踹開由乙○○使用
    之租屋處大門門板，造成門板破裂、門鎖（內外各一個）掉
    落，致減損其效用，足生損害於乙○○管理之財產，而未經
    許可，無故侵入乙○○之現住處時，適為暫住該處之其父甲○○發覺，上前阻止，丙○○欲抱離甲○○未果，竟另起普
    通傷害之犯意，徒手毆打甲○○，造成甲○○受有「臉部挫
    傷、前胸部擦傷」之傷害。乙○○復因發覺聲響而下樓察覺
    ，乃出言制止及遞交電擊棒予甲○○，甲○○藉電擊棒擺脫
    丙○○後報警，丙○○見狀，於將離去之際，另起恐嚇之犯
    意，出言對甲○○恫稱：「出門小心一點，有事情不要來找
    我」等足生危害生命、身體之言語，恐嚇甲○○，致甲○○
    心生畏懼而危害其安全，嗣經警到現場處理而查獲上情。
三、案經乙○○訴由嘉義市警察局第二分局報告、及乙○○、甲○○訴由嘉義市警察局第一分局報告臺灣嘉義地方法院檢察
    署檢察官偵查起訴。
    理  由
一、本件被告丙○○於言詞辯論終結前，對於警卷、偵查卷及本
    院卷內，被告及證人乙○○、甲○○等警詢筆錄、偵訊筆錄
    ，及行政院衛生署嘉義醫院診斷證明書及九十四年七月十三
    日急診病歷、九十四年七月十九日嘉義市警察局受理各類案
    件紀錄表、現場照片四幀（警卷）及十二幀（偵卷）、財團
    法人天主教聖馬爾定醫院診斷證明書、前案紀錄等傳聞證據
    ，均同意為證據方法，且對證據能力，未為異議。被告於準
    備程序及審理時，均承認犯罪（僅否認恐嚇犯行），審理過
    程亦經進行交互詰問程序，前述證據復無顯不可信之情況，
    本院審酌採納該等傳聞證據，無礙被告與辯護人等於程序上
    之彈劾詰問權利，認前開傳聞證據合於刑事訴訟法第一百五
    十九條之一、之二、之四、之五等規定，因而具備證據能力
    ，合先敘明。
二、訊據被告如何於前揭時、地以勒脖及鑰匙刮傷等傷害手段妨
    害告訴人乙○○自由離去之權利及強拉其上車及同行達二個
    多小時等無義務之事等情，及於前揭時、地損壞門板及門鎖
    之方式侵入住宅等情，業經被告自白不諱（本院卷第55、66
    至68頁），業經告訴人乙○○、甲○○於警詢時指訴綦詳及
    於偵查中結證明確（偵字第5232號卷第8頁、偵字第4705號
    卷第9至11頁）、及甲○○於審理中結證甚詳（本院卷第56
    至60頁），告訴人乙○○因之受有頸部多處擦傷（擦傷紅腫
    六×○‧二公分、五×○‧二公分）之傷害，有行政院衛生
    署嘉義醫院診斷證明書及九十四年七月十三日急診病歷存卷
    足參，另告訴人乙○○住處門板、門鎖因之損壞，亦有現場
    照片共十六幀等附卷可憑，觀諸卷附現場照片內門板破裂情
    形（偵字第4705號卷第18頁）及外門鎖掉落、內門鎖門栓脫
    離掉落而無法再上鎖等情形（警卷第16、17頁），確已達減
    損門鎖效用程度甚明；又自被告明知告訴人乙○○阻止其取
    走機車鑰匙已表明不欲同行之意願，仍以勒脖及任令鑰匙刮
    傷告訴人乙○○頸部以強取鑰手段觀之，其故為普通傷害犯
    意甚明；另被告雖陳稱係因打一個多小時電話未獲告訴人乙○○接聽，擔心其安全云云，惟衡以時值深夜之際，被告未
    以叫門或敲門或聯絡警察方式，即率意破門壞鎖而入，其未
    獲同意於先，又損壞門扇、安全設備於後，孰能謂其侵入住
    宅係有正當事由？況其入屋後既見其父甲○○，當已知悉告
    訴人乙○○安全無虞，竟仍未解釋侵入事由，反與其父拉扯
    衝突，執意要求告訴人乙○○解釋不接聽電話緣由，更為被
    告自陳可按（本院卷第69頁），被告前開信口擔心安全云云
    ，顯屬無稽，是其侵入住宅及毀損之不法犯意，灼然甚明，
    綜上事證，被告審判中自白確與事實相符，要屬無疑；本案
    事證明確，被告前揭犯行，即堪認定。
三、另訊據被告固不否認於前揭時、地於侵入告訴人乙○○住宅
    後，與告訴人甲○○抱住發生拉扯一情（本院卷第68、69頁
    ），惟矢口否認有何傷害及恐嚇告訴人甲○○等情，其初於
    準備程序時辯稱其毆傷告訴人甲○○，係因遭告訴人甲○○
    以電擊棒電擊而為防衛行為云云，復於審理時辯稱：其並未
    毆打甲○○，該時僅抱住甲○○拉扯，並未將其打傷云云；
    就恐嚇犯行辯稱：並未對甲○○出言恐嚇，其離去係因乙○○叫其離開而非遭報警之故云云，惟查：
（一）被告如何於前揭時、地毆打告訴人甲○○成傷，及對告訴
      人甲○○恫稱：「出門小心一點，有事情不要來找我」等
      語恐嚇等情，業經告訴人甲○○於警詢、偵查時指訴歷歷
      ，並經告訴人乙○○於偵查中、告訴人甲○○迭於偵審時
      結證甚詳，告訴人甲○○受有「臉部挫傷、前胸部擦傷」
      之傷害，亦有財團法人天主教聖馬爾定醫院診斷證明書在
      卷可考（警卷第11頁），觀諸告訴人甲○○所受「臉部挫
      傷、胸部擦傷」傷勢，與被告陳稱與告訴人甲○○抱住拉
      扯間遭徒手毆打造成之傷勢相符；被告雖再辯稱其抱住告
      訴人甲○○係因甲○○手持電擊棒云云（本院卷第68頁）
      ，惟被告既自陳抱住告訴人甲○○之前曾遭電擊棒電擊（
      本院卷第69頁），倘此言非虛，面對告訴人甲○○手持電
      源已開啟之電擊棒，被告豈能輕易近身抱住告訴人甲○○
      ，縱能抱住告訴人甲○○，又何以無懼於該時甲○○手持
      電擊棒之電擊？經本院就該情一再訊問，被告僅空言「（
      問：既然他已經手持電擊棒，為何還敢上前抱住他？）我
      有辦法抱住他」，或翻異前詞，稱「我們只是拉扯而已，
      我並沒有抱住他」（本院卷第69頁）云云，其供述前後矛
      盾；另參諸證人甲○○於審理時結證稱：因不讓被告進去
      ，遭被告從身體側邊抱住，欲掙脫之際，遭被告打傷胸部
      ，電擊棒是其遭毆打後，乙○○拿給他等語（本院卷第62
      頁）、證人乙○○於偵查中結證稱：當時我爸爸住一樓，
      我在二樓聽到樓下有聲音便下樓查看，發現被告與我父親
      發生扭打而出聲制止，我發現我父親的臉部流血、胸部有
      傷口（偵卷第9頁），前開證述彼此相符，足認被告入屋
      後係先與告訴人甲○○抱住拉扯，並徒手毆傷告訴人甲○○後，告訴人甲○○始接獲告訴人乙○○交付之電擊棒，
      持以電擊被告，被告始行放手一情甚明，被告初於準備程
      序時辯稱先遭告訴人甲○○以電擊棒電擊，始為防衛出手
      傷及告訴人甲○○云云，即無足採；經勾稽前情，既足認
      被告先出手毆傷告訴人甲○○，再參諸被告初於準備程序
      陳稱就與告訴人甲○○拉扯時，曾以手撥告訴人甲○○，
      過程中有撥到他，且當時我有發現甲○○的臉部有受傷，
      對造成告訴人甲○○臉部挫傷及胸部擦傷的傷害罪認罪等
      語（本院卷第22頁），益證被告前揭審理時辯稱未毆傷告
      訴人甲○○云云，顯係臨訟圖免之詞，不足採信。
（二）被告係因知悉遭報警始離去，臨去之際，對告訴人甲○○
      出言恫嚇一情，既經被告於偵查中坦承：「（問：如何離
      開現場？）甲○○報案，乙○○叫我先走我就走了」（偵
      卷第11頁），復經證人甲○○於審理時證稱：「他一直到
      我報警後他要離開出門前才對我說前開恐嚇的話。」、「
      （問：從被告破門而入到離去歷時多久？）約二十幾分鐘
      。」、證人乙○○於偵查中結證稱：「（問：當時被告有
      無出言恐嚇？）有，你出門要小心一點，有事不要來找我
      ．．．他是對我父親說的」（偵卷第9頁）等語甚明，此
      外亦有嘉義市警察局受理各類案件紀錄表影本在卷可佐（
      偵卷第19頁），自該紀錄表上所載報案時間為九十四年七
      月十九日凌晨二時三十分一情觀之，委與證人甲○○、乙○○前揭證述情節相符，衡以被告撥打一個多小時電話未
      獲告訴人乙○○接聽，其忿懟滿懷之際，深夜破門而入，
      足見其盛怒難抑；又其入屋逕尋告訴人乙○○未果，遭告
      訴人甲○○阻止，其率而怒拳毆傷告訴人乙○○之父，倘
      非怨忿糾葛，何以無視告訴人之人身尊嚴至此？其既知悉
      告訴人甲○○報警，無奈脫身離去之際，口出前揭恫嚇之
      語，殊與客觀經驗法則無違；告訴人甲○○聞之心生畏懼
      ，又為其陳明可按（本院卷第61頁），被告辯稱並無出言
      恐嚇犯行云云，當無足採。
（三）承前各節以觀，被告傷害及恐嚇告訴人甲○○等節，至為
      灼然，前開所辯無非臨訟卸責之詞，均無足採。本件事證
      明確，被告前揭犯行即堪認定。
四、核被告對告訴人乙○○所為，係犯刑法第二百七十七條第一
    項普通傷害罪、第三百零四條第一項以強暴使人行無義務之
    事及妨害人行使權利之強制罪、第三百零六條第一項侵入住
    宅罪、第三百五十四條損壞他人之物罪；核被告對告訴人甲○○所為，係犯刑法第二百七十七條第一項普通傷害罪、第
    三百零五條恐嚇罪。被告先後以強暴手段，使告訴人乙○○
    行無義務之事及妨害告訴人乙○○行使權利之行為，係基於
    同一強制犯意下之接續行為，時間密接而接續為之，侵害法
    益單一，為接續犯，屬單純一罪。被告對告訴人乙○○所犯
    上揭強制罪、普通傷害罪間；及所犯上揭損壞罪、侵入住宅
    罪間；均有方法、目的之牽連關係，依刑法第五十五條規定
    ，各應從較重之普通傷害罪、損壞罪處斷。被告所犯上開普
    通傷害罪（對告訴人乙○○部分）、損壞罪、普通傷害罪（
    對告訴人甲○○部分）、恐嚇罪間，罪名互異，犯意各別，
    應分論併罰。公訴人認被告所犯對告訴人乙○○、甲○○之
    普通傷害罪，係基於概括犯意之，應論以連續犯云云，容有
    誤會。
五、本院爰審酌被告出於不滿告訴人乙○○意圖斷絕同租一處往
    來關係、及不滿告訴人甲○○阻止其與告訴人乙○○見面等
    動機；強欲告訴人乙○○解釋之目的；犯罪時未受明顯刺激
    ；徒手毆打及強制上車、深夜破門而入、傷人恐嚇等手段；
    未婚，無子女，前曾從事賣衣為業之生活狀況；未曾有犯罪
    紀錄（有臺灣嘉義地方法院檢察署刑案資料查註紀錄表及臺
    灣高等法院被告前案紀錄表可按）、素行尚可；高中畢業之
    智識程度；與被害人乙○○為朋友關係；對於被害人造成精
    神上損害非輕；犯罪後雖坦承部分犯行，惟遲未與被害人達
    成和解或賠償之態度等一切情狀，判處如主文所示之刑，並
    定其應執行刑，併諭知有期徒刑或拘役易科罰金之折算標準
    ，以示懲儆。
據上論斷，應依刑事訴訟法第二百九十九條第一項前段，刑法第
二百七十七條第一項、第三百零四條第一項、第三百零五條、第
三百零六條第一項、第三百五十四條、第五十五條、第五十一條
第五款、第六款、第四十一條第一項前段，罰金罰鍰提高標準條
例第一條前段、第二條，判決如主文。
本案經檢察官侯德人到庭執行職務
中    華    民    國    95    年    5     月    4     日
                  刑事第一庭審判長法  官  許進國
                                  法  官  鄧晴馨
                                  法  官  蔡廷宜
上列正本證明與原本無異。
如不服本判決，應於判決送達後10日內向本院提出上訴狀（應附
繕本）。告訴人或被害人如對於本判決不服者，應具備理由請求
檢察官上訴，其上訴期間之計算係以檢察官收受判決正本之日期
為準。
中    華    民    國    95    年    5     月    4     日
                                  書記官  蕭琪男
附錄論罪法條全文：
中華民國刑法第277條
(普通傷害罪)
傷害人之身體或健康者，處3年以下有期徒刑、拘役或1千元以下
罰金。犯前項之罪因而致人於死者，處無期徒刑或7年以上有期
徒刑；致重傷者，處3年以上10年以下有期徒刑。
中華民國刑法第304條
(強制罪)
以強暴、脅迫使人行無義務之事或妨害人行使權利者，處3年以
下有期徒刑、拘役或300元以下罰金。
前項之未遂犯罰之。
中華民國刑法第305條
(恐嚇危害安全罪)
以加害生命、身體、自由、名譽、財產之事，恐嚇他人致生危害
於安全者，處2年以下有期徒刑、拘役或300元以下罰金。
中華民國刑法第306條
(侵入住居罪)
無故侵入他人住宅、建築物或附連圍繞之土地或船艦者，處1年
以下有期徒刑、拘役或300元以下罰金。
無故隱匿其內，或受退去之要求而仍留滯者，亦同。
中華民國刑法第354條
毀棄、損壞前二條以外之他人之物或致令不堪用，足以生損害於
公眾或他人者，處2年以下有期徒刑、拘役或500元以下罰金。


司法院資訊處製作；財團法人民間司法改革基金會備份。
